【裁判字號】    96,上訴,2518
【裁判日期】    970409
【裁判案由】    違反槍砲彈藥刀械管制條例
【裁判全文】
臺灣高等法院高雄分院刑事判決        96年度上訴字第2518號
上  訴  人
即  被  告  甲○○
選任辯護人  連立堅律師
            李淑欣律師
上列上訴人因違反槍砲彈藥刀械管制條例案件，不服臺灣高雄地
方法院96年度訴字第2917號中華民國96年11月7 日第一審判決（
起訴案號：臺灣高雄地方法院檢察署96年度偵字第6027號），提
起上訴，本院判決如下：
     主  文
上訴駁回。
     事  實
一、甲○○明知未經許可，不得持有可發射子彈具有殺傷力之改
    造手槍及子彈，竟於民國93年5 月間某日，以新台幣5 ,000
    元之代價，委託不詳姓名年籍綽號「昌仔」之成年男子，在
    不詳網站上，向不詳年籍姓名之成年人，購得仿FN廠1910型
    廠半自動手槍，換裝土造金屬槍管，可擊發子彈具有殺傷力
    之改造手槍1 支（含彈匣1 個，槍枝管制編號為0000000000
    號），及直徑7.9mm 之土造子彈4 顆，而未經許可，非法持
    有之。甲○○於93年6 月間某日，在其位於高雄縣湖內鄉○
    ○街74巷51號之住處後門空地處試射1 顆子彈後，隨即將該
    把槍枝及剩餘之子彈3 發均置放於1 樓房間之衣櫃內。嗣於
    96年2 月14日19時40分許，經員警前往鄭智鍾之上開住處搜
    索時查獲，並扣有上開改造槍枝1 枝及子彈3 顆（經送鑑定
    試射1 顆，餘土造子彈2 顆）。
二、案經高雄縣政府警察局湖內分局報請臺灣高雄地方法院檢察
    署檢察官偵查起訴。
    理  由
一、證據能力方面：
（一）按鑑定人由審判長、受命法官或檢察官就下列之人選任1
      人或數人充之： (一)就 鑑定事項有特別知識經驗者。 (
      二)經 政府機關委任有鑑定職務者；鑑定之經過及其結果
      ，應命鑑定人以言詞或書面報告；法院或檢察官得囑託醫
      院、學校或其他相當之機關、團體為鑑定，或審查他人之
      鑑定，並準用第203 條至第206 條之1 規定，刑事訴訟法
      第198 條、第206 條第1 項、第208 條第1 項分別定有明
      文。本件內政部刑事警察局97年2 月29 日 之刑鑑字第
      0970016118號槍彈鑑定書槍彈鑑定書及96 年3月27日之刑
      鑑字第0960031985號槍彈鑑定書，雖均係被告以外之人於
      審判外之書面陳述，然其中內政部刑事警察局97年2 月29
      日之刑鑑字第0970016118號槍彈鑑定書槍彈鑑定書內政部
      警政署刑事警察局係臺灣高等法院檢察署關於槍彈有無殺
      傷力之概括選任鑑定機關，此有臺灣高等法院檢察署92年
      9 月9 日檢文允字第0921001203號函附之「臺灣高等法院
      檢察署檢察長概括選任鑑定機關表列」足參。另96年3 月
      27日之刑鑑字第0960031985號槍彈鑑定書，則係本院囑託
      刑事警察局鑑定，有本院97雄分院謀刑儉字96上訴2518字
      號第1552號（本院卷33頁），故上開2 紙槍彈鑑定書，均
      為刑事訴訟法第159 條第1 項規定之例外情形，應有證據
      能力。
（二）被告以外之人於審判外之陳述，雖不符前4 條之規定，而
      經當事人於審判程序同意作為證據，法院審酌該言詞陳述
      或書面陳述作成時之情況，認為適當者，亦得作為證據，
      刑事訴訟法第159 條之5 第1 項定有明文。本件高雄縣政
      府警察局湖內分局扣押物品目錄表（警卷15頁），為本院
      所引用審判外陳述之書面證據，檢察官及辯護人、被告均
      同意作為本案證據使用，本院審酌各該證據作成之情況，
      並無不法取供等非任意性情況，認為適當，依刑事訴訟法
      第159 條之5第1項得作為證據。另查獲之場照片8 幀（警
      一卷第17至21 頁） ，乃以科學、機械之方式，對於當時
      狀況所為忠實且正確之記錄，性質上並非供述證據，應無
      刑事訴訟法第159 條第1 項規定之適用，自應認可作為證
      據。
二、實體上認定
（一）被告甲○○於上開時、地持有前揭槍彈事實，業據本院審
      理時供承不諱（本院卷59頁），並有扣案之改造手槍1 枝
      （含彈匣1 個）、土造子彈3 顆在卷可按。又上開扣案之
      改造手槍1 枝、土造子彈3 顆，經送請內政部警政署刑事
      警察局以性能檢驗法、試射法鑑定結果，認係由仿FN廠19
      10型半自動手槍製造之槍枝，換裝土造金屬槍管而成之改
      造手槍，機械性能良好，可擊發適用子彈，且槍支經裝填
      適用子彈（具直徑8 mm、重量3 點29g 金屬彈頭）測試結
      果，則得發射速度為110 公尺/ 秒，計算動能為19焦耳，
      換算啤位面積動能為39焦耳/ 平方公分，已足以穿入人體
      皮膚，應認具殺傷力，而子彈3 顆，認均係土造子彈（均
      屬直徑7.9mm 之土造金屬彈頭），採樣1 顆試射，可擊發
      ，認具殺傷力，有該局97年2 月29日之刑鑑字第09700161
      18號函（本院卷47、48頁）及96年3 月27日刑鑑字第0960
      031985號槍彈鑑定書1 份在卷可稽（原審卷17至23頁）。
      復有高雄縣政府警察局湖內分局扣押物品目錄表、查獲現
      場照片8 幀在卷可證，足見被告上開自白與事實相符，
      本件事證明確，被告犯行已堪認定。
（二）論罪科刑
  1、按未經許可持有可發射子彈具有殺傷力之槍枝、子彈，其
     持有之繼續，為行為之繼續，而非狀態之繼續，亦即一經
     持有該槍彈，罪即成立，但其犯罪行為之完結須繼續至持
     有行為終了時為止（最高法院92年度台非字第91號判決意
     旨參照）。次按槍砲彈藥刀械管制條例第8 條第4 項於94
     年1 月26日修正公布，並於同年1 月28日施行。本件被告
     雖自93年5 月初某日起即持有前揭改造手槍，然其持有行
     為係繼續至96年2 月14日為警查獲之時止，因行為終了時
     點前述新法業已修正施行，並無新舊法比較適用之問題，
     應逕依94年1 月26日修正公布、同年1 月28日施行之現行
     法論處。次按，刑法業經總統於94年2 月2 日，以華總一
     義字第09400014901 號令修正公布，並自95年7 月1 日施
     行。本件被告雖於刑法施行前即持有扣案槍枝與子彈，然
     其持有至新法施行後，始為警查獲，就被告觸犯槍砲彈藥
     刀械管制條例之罪，雖有適用刑法總則之規定，但基於前
     揭意旨，亦無新舊法比較之適用，應逕依新法處斷，合先
     敘明。
  2、核被告所為，係犯槍砲彈藥刀械管制條例第8 條第4 項之
     未經許可持有可發射子彈具有殺傷力之改造手槍罪、同條
     例第12條第4 項之未經許可持有子彈罪。公訴人認被告上
     開持有改造手槍之行為，應依修正前之槍砲彈藥刀械管制
     條例第11 條 第4 項論處，容有誤會（理由詳前述），併
     此敘明。被告1 個持有改造手槍及子彈之行為，同時觸犯
     數罪名，為想像競合犯，應依刑法第55條前段規定，從一
     重論以槍砲彈藥刀械管制條例第8 條第4 項之未經許可，
     持有可發射子彈具有殺傷力之改造手槍罪。又按刑法第59
     條之酌量減輕其刑，必於犯罪之情狀，在客觀上足以引起
     一般同情，認為即予宣告法定低度刑期，猶嫌過重者，始
     有其適用，至於被告有無前科，素行是否端正，家庭成員
     狀況等情狀，僅可為法定刑內從輕科刑之標準，不得據為
     酌量減輕之理由（最高法院51年度臺上字第899 號判例意
     旨參考）。被告辯護人雖以：被告僅係單純持有槍彈，並
     未持之犯案，犯後坦承犯行，請求另依刑法第59條之規定
     酌減其刑云云。惟查本件被告可持有具有殺傷力之改造手
     槍及子彈後，並曾於93年6 月間某日在其住處後門空地試
     射1 發後（警卷3 頁），足見其對社會治安已構成潛在之
     高度危險性，自難謂有何在客觀上足以引起一般同情，而
     認為即予宣告法定低度刑期，猶嫌過重之可言，辯護人主
     張依刑法第59條酌減，尚非可採。
三、原審認被告罪證明確，因而適用槍砲彈藥刀械管制條例第8
    條第4 項、第12條第4 項，刑法第11條前段、第55條、第42
    條第3 項前段、第38條第1 項第1 款等規定，並審酌被告持
    有前開改造槍枝及子彈，對社會治安有潛在之危險性，惟念
    其未曾因持該槍彈而犯罪，尚未造成重大之危害，且犯後坦
    承全部犯行，態度尚稱良好等一切情狀，量處有期徒刑3 年
    ，併科罰金新臺幣12萬元，並就併科罰金部分，諭知易服勞
    役之折算標準。並敘明本件尚無依刑法第59條規定酌減其刑
    之情形，及扣案之上開改造槍枝1 支及所餘土造子彈2 顆（
    鑑定單位已試射1 顆），應依刑法第38條第1 項第1 款規定
    宣告沒收。其認事用法，核無不合，量刑亦屬允當。被告上
    訴意旨及辯護人辯護意旨以被告僅因好奇而持有扣案改造手
    槍及子彈，並未對社會造成重大之危害，又被告為家中唯一
    之經濟來源，倘發監執行，家中之經濟將頓失所依，請求適
    用刑法第59條規定酌減其刑及請求緩刑（按緩刑須受2 年以
    下有期徒刑之宣告），核與各該條規定之法定要件不合，為
    無理由，應予駁回。
據上論斷，應依刑事訴訟法第368條，判決如主文。
本案經檢察官姜麗儒到庭執行職務
中    華    民    國    97    年    4     月    9     日
            刑事第八庭  審判長法  官   李炫德
                              法  官   郭玫利
                              法  官   李政庭
以上正本證明與原本無異。
如不服本判決應於收受本判決後10日內向本院提出上訴書狀，其
未敘述上訴理由者，並得於提起上訴後10日內向本院補提理由書
狀（均須按他造當事人之人數附繕本）「切勿逕送上級法院」。
中    華    民    國    97    年    4     月    9     日
                              書記官   吳福連
附錄本判決論罪科刑法條：
槍砲彈藥刀械管制條例第8 條
未經許可，製造、販賣或運輸鋼筆槍、瓦斯槍、麻醉槍、獵槍、
空氣槍或第4 條第1 項第1 款所定其他可發射金屬或子彈具有殺
傷力之各式槍砲者，處無期徒刑或5 年以上有期徒刑，併科新臺
幣1 千萬元以下罰金。
未經許可，轉讓、出租或出借前項所列槍枝者，處5 年以上有期
徒刑，併科新臺幣1 千萬元以下罰金。
意圖供自己或他人犯罪之用，而犯前2 項之罪者，處無期徒刑或
7 年以上有期徒刑，併科新臺幣1 千萬元以下罰金。
未經許可，持有、寄藏或意圖販賣而陳列第1 項所列槍枝者，處
3 年以上10年以下有期徒刑，併科新臺幣7 百萬元以下罰金。第
1 項至第3 項之未遂犯罰之。


司法院資訊處製作；財團法人民間司法改革基金會備份。
